臺北高等行政法院判決　　　　　　　　　　　　　　九十年度訴字第一五七一號
　　　　　　　　　　　　　　　.
　原　　　告　金成蜜蜂咖啡食品有限公司
　代　表　人　甲○○（董事）
　訴訟代理人　丙○○
　被　　　告　經濟部智慧財產局
　代　表　人　陳明邦（局長）
　訴訟代理人　乙○○
右當事人間因商標註冊事件，原告不服行政院中華民國八十九年十二月十四日台八十
九訴字第三四九五四號再訴願決定，提起行政訴訟，本院判決如左：
　　　主  文
原告之訴駁回。
訴訟費用由原告負擔。
　　　事  實
一事實概要：
  緣原告於民國（下同）八十八年一月六日以「蜜蜂」商標圖樣（如附圖一所示），
  指定使用於商品及服務分類表第三十類之茶葉、紅茶、綠茶、清茶、袋茶、茶葉包
  、香片茶、包種茶等商品申請註冊（下稱系爭商標）。被告以系爭商標圖樣之中文
  蜜蜂與萬佳津食品股份有限公司（下稱萬佳津公司）申請在先之註冊第八三七○九
  九號「金蜜蜂及圖」商標（下稱據以核駁商標，如附圖二所示）之商標圖樣中文近
  似，且指定使用於同一或類似商品，乃依商標法第三十六條之規定予以核駁，發給
  第0000000號商標核駁審定書。原告以系爭商標圖樣與據以核駁商標圖樣固
  均有相同之中文蜜蜂二字，惟被告先後核准大光實業股份有限公司（下稱大光公司
  ）之註冊第四四七○五三號「蜜蜂及圖」商標與萬佳津公司之註冊第三八七一五一
  號「金蜜蜂及圖」商標及據以核駁商標併存等語，提起訴願，經經濟部八十九年六
  月十五日經（八九）訴字第八九○八七四八○號訴願決定，以系爭商標圖樣與據以
  核駁商標圖樣均有排列相同之中文蜜蜂二字，異時異地隔離觀察，難謂無使一般商
  品購買者產生混同誤認之虞，應屬近似之商標，復均指定使用於同一或類似之茶葉
  、茶葉包等商品，申請較晚之系爭商標自不得准予註冊。至所舉註冊第四四七○五
  三號「蜜蜂及圖」商標與註冊第三八七一五一號「金蜜蜂及圖」商標及據以核駁商
  標併存一節，以註冊第四四七○五三號「蜜蜂及圖」商標業於八十八年六月三十日
  專用期間屆滿，未申請延展註冊而當然消滅，已無論究必要，亦不得執為系爭商標
  應准註冊之論據，遂駁回其訴願。原告不服，提起再訴願，遭決定駁回，遂向本院
  提起行政訴訟。
二、訴之聲明：
　　(一)原告未於言詞辯論到庭，其於準備程序聲明：
　　　1.再訴願決定、訴願決定及原處分均撤銷。
　　　2.請命被告應核准系爭商標註冊之處分。
　　(二)被告聲明：如主文所示。
三、兩造爭點：
　　原告主張其系爭商標圖樣與申請在前之據以核駁商標圖樣並不近似，類似情形有
    核准併存案例，被告卻徒以兩者均有相同之「蜜蜂」二字，異時異地隔離觀察，
    有使一般消費者誤認其為同一系列商標而誤購之虞，認定屬近似之商標，復指定
    使用於同一或類似商品，而否准其在後註冊之申請，顯有違誤，是否可採？
　　(一)原告主張之理由：
      1.查系爭商標圖樣與據以核駁商標圖樣間固均有相同之「蜜蜂」二字，惟是否
        因此二者即有使一般消費者於購買之際混淆誤認之虞，尚應考量其他因素為
        審酌，未可一概而論即認構成近似。矧原告於七十八年三月六日即以「蜜蜂
        」圖形指定使用於冰、咖啡、汽水、果汁、冰淇淋、茶、可可等商品申請註
        冊，獲准列為註冊第四六三七○五號商標，復於八十八年十一月一日申請指
        定咖啡、茶葉、及茶葉製成之飲料、茶包等商品，延展專用權至九十八年十
        月三十一日止，經核准在案，原告所有上開之註冊第四六三七○五號商標圖
        樣予人印象一望即知為「蜜蜂」之義，如依被告有相同中文「蜜蜂」即屬近
        似之推論，則據以核駁商標圖樣「金蜜蜂」與上開註冊第四六三七○五號「
        蜜蜂」圖形商標顯然構成商標圖樣之觀念近似，惟被告並未如此認定而仍准
        予據以核駁「金蜜蜂」商標註冊，是被告於本件以因有相同之「蜜蜂」二字
        逕認構成近似即有可議。再查訴外人萬佳津公司於七十六年以「金蜜蜂及圖
        」指定使用於汽水、果汁、冰淇淋、蒸餾水商品申請註冊，經被告准列為第
        三八七一五一號商標，嗣大光公司以「蜜蜂」字樣指定使用於汽水、果汁、
        冰淇淋、茶、咖啡、可可等商品申請註冊，雖均使用於相同之汽水、果汁、
        冰淇淋商品，亦經被告准列為第四四七○五三號商標。於大光公司以「蜜蜂
        」字樣指定使用於茶、咖啡、可可等商品註冊專用權至八十八年六月三十日
        止後，萬佳津公司復於八十六年以「金蜜蜂」字樣指定使用相同於大光公司
        「蜜蜂」字樣商標所指定使用之茶葉、茶葉製之飲料、茶葉包等商品申請註
        冊（即據以核駁商標），被告再准將據以核駁之「金蜜蜂」列為第八三七○
        九九號商標，於八十八年一月十六日註冊，「金蜜蜂」字樣商標與「蜜蜂」
        字樣商標再次併存。是被告於歷次與本件完全相同之前案中，均認「金蜜蜂
        」與「蜜蜂」字樣為不近似，足堪採認。
      2.又商標審查應就個案獨立審查，不受其他個案或前案之拘束，故除他案與本
        件有顯然相同之一致性外，援引當事人不同之他案比附本件，尚不合商標個
        案審查之原則，而有行政程序法第四條、第六條「行政行為應受法律及一般
        法律原則之拘束」、「行政行為，非有正當理由，不得為差別待遇。」之適
        用。被告於據以核駁商標註冊即八十八年一月十六日時，認定尚與原告所有
        專用權期限內之註冊第四六三七○五號「蜜蜂圖形」商標近似，亦未與大光
        公司以「蜜蜂」字樣指定使用於茶、咖啡、可可等商品註冊專用權至八十八
        年六月三十日止之註冊第四四七○五三號「蜜蜂」商標近似，獨於本件系爭
        商標申請案反認為「金蜜蜂」與「蜜蜂」商標為近似商標，其認事用法顯與
        前揭行政程序法第四條、第六條規定有違。再者，「金蜜蜂」與「蜜蜂」商
        標併存於消費市場之情形已達十餘年，若謂「金蜜蜂」與「蜜蜂」商標仍未
        能使一般消費者藉以區辨商品，亦與經驗法則不符。
      3.綜上所述，被告之原處分於法有違，一再訴願決定未能糾正，亦有不合，請
        鈞院為如原告訴之聲明之判決，以保權益。
    (二)被告主張之理由：
      本件原告申請註冊之系爭商標圖樣之中文「蜜蜂」，與據以核駁商標圖樣主要
      部分之一之中文「金蜜蜂」，均有相同之「蜜蜂」二字，異時異地隔離觀察，
      有使一般消費者誤認其為同一系列商標而誤購之虞，應屬近似之商標，復指定
      使用於同一或類似商品，系爭商標申請日期八十八年一月六日，較據以核駁商
      標申請日期八十七年一月十六日為晚，則被告不准申請在後之系爭商標註冊，
      並無不合。至原告所舉註冊第三八七一五一號「金蜜蜂及圖」商標與註冊第四
      四七○五三號「蜜蜂及圖」商標併存註冊一節，姑不論其乃為另案是否妥適問
      題，非本件所應審究，且註冊第四四七○五三號「蜜蜂及圖」商標已因專用期
      間屆滿未申請延展註冊而當然消滅，當無論究之必要。是被告依法核駁其註冊
      之申請，並無不合。
　　　理  由
一本件原告經合法通知，未於言詞辯論期日到場，核無行政訴訟法第二百一十八條規
  定準用民事訴訟法第三百八十六條所列各款情形，爰依同上準用民事訴訟法第三百
  八十五條第一項前段規定，准被告之聲請，由其一造辯論而為判決，合先說明。
二按二人以上於同一商品或類似商品以相同或近似之商標，各別申請註冊時，應准最
  先申請者註冊，為商標法第三十六條前段所規定。而判斷商標是否近似，應就其主
  要部分隔離觀察有無引起混同誤認之虞以為斷。
三本件原告於八十八年一月六日以「蜜蜂」商標圖樣，指定使用於商品及服務分類表
  第三十類之茶葉、紅茶、綠茶、清茶、袋茶、茶葉包、香片茶、包種茶等商品申請
  註冊。被告以系爭商標圖樣之中文蜜蜂與據以核駁商標圖樣「金蜜蜂及圖」中文近
  似，且指定使用於同一或類似商品，屬近似之商標，予以核駁。原告不服，循序提
  起訴願、再訴願，遞遭決定駁回，復起訴主張其系爭商標圖樣與申請在前之據以核
  駁商標圖樣並不近似，類似情形有核准併存案例，被告卻徒以兩者均有相同之「蜜
  蜂」二字，異時異地隔離觀察，有使一般消費者誤認其為同一系列商標而誤購之虞
  ，認定屬近似之商標，復指定使用於同一或類似商品，而否准其在後註冊之申請，
  顯有違誤，詳如其事實欄所載理由等語。查本件原告申請之如附圖一所示系爭「蜜
  蜂」商標圖樣之中文蜜蜂，與萬佳津公司申請之據以核駁如附圖二所示「金蜜蜂及
  圖」商標圖樣主要部分之一之中文金蜜蜂，均有相同之蜜蜂二字，異時異地隔離觀
  察，有使一般消費者混同誤認之虞，應屬近似之商標，復指定使用於同一或類似商
  品，而系爭商標申請日期八十八年一月六日，較據以核駁商標申請日期八十七年一
  月十六日為晚，則被告否准申請在後之系爭商標註冊，揆諸首揭規定，自無不合。
四至於原告訴稱：被告前曾核准註冊第三八七一五一號「金蜜蜂及圖」商標與註冊第
  四四七○五三號「蜜蜂及圖」商標併存註冊，本件案情類似，卻否准系爭商標註冊
  ，有違公平乙節。查原告所舉案例是否妥適，乃屬另案問題，非本件所應審究，且
  商標註冊以個案審查為原則，原告尚不得舉上開案例，執為本件亦應准予註冊之論
  據，況註冊第四四七○五三號商標已因專用期間屆滿未申請延展註冊而當然消滅，
  而據以核駁商標仍有效存在，自有拘束系爭商標申請註冊之效力，原告所訴，洵不
  足採。
五綜上說明，本件被告否准系爭商標註冊之申請，核無違誤，一再訴願決定，遞予維
  持，俱無不合，原告起訴意旨，難謂為有理由，應予駁回。其撤銷訴訟，既經駁回
  ，則原告並請求命被告核准系爭商標註冊，亦不應准許，應併駁回。
六據上論結，本件原告之訴為無理由，依行政訴訟法第二百十八條、第九十八條第三
  項前段、民事訴訟法第三百八十五條第一項前段，判決如主文。
中　　華　　民　　國　　　九十一　　年　　　二　　　　月　　二十七　　　日
                 　　　　   臺 北 高 等 行 政 法 院  第 二 庭
                             　　　　      審 判 長  法    官  王立杰
                                           　　　    法    官  陳雅香
                                                     法    官  黃本仁
右為正本係照原本作成。
如不服本判決，應於送達後二十日內，向本院提出上訴狀並表明上訴理由，如於本判
決宣示後送達前提起上訴者，應於判決送達後二十日內補提上訴理由書（須按他造人
數附繕本）。
中　　華　　民　　國　　　九十一　　年　　　二　　　　月　　二十七　　　日
       　　　　　　　　　　　　　　　　　　　　　　　書 記 官　姚國華
